【裁判字號】    97,訴,300
【裁判日期】    971021
【裁判案由】    偽造有價證券等
【裁判全文】
臺灣臺中地方法院刑事判決               97年度訴字第300號
公  訴  人  臺灣臺中地方法院檢察署檢察官
被      告  甲○
選任辯護人  楊俊樂律師
上列被告因偽造有價證券等案件，經檢察官提起公訴（96年度偵
緝字第1341號），本院判決如下：
    主    文
甲○無罪。
    理    由
一、公訴意旨略以：被告甲○自民國82年間起，向庚○○承租位
    於臺中縣烏日鄉○○路312巷35號之房屋，經營大晟工業社
    。庚○○於93年6月間，亦在前開地點，設立驊暢油壓機械
    實業社（下稱驊暢實業社），並將其「驊暢油壓機械實業社
    」之商號印章、「庚○○」之印章、空白支票及本票放置在
    該處辦公桌之抽屜內。詎甲○竟意圖為自己不法之所有，基
    於竊盜及偽造有價證券之概括犯意，自93年9月間某日起，
    連續竊取附表之空白支票及本票，且未經庚○○之授權同意
    ，擅自在前開支票及本票上填寫如附表各該編號所示之金額
    、發票日、到期日，並盜用「驊暢油壓機械實業社」之商號
    印章及「庚○○」之印章，蓋在前開支票及本票上，進而偽
    造該6紙支票及4紙本票完成。嗣因甲○向附表所示之執票人
    分別購買油壓鋼、鐵材、油管、接頭等貨物，而將前開偽造
    之支票及本票交付如附表所示之執票人而行使之，資為支付
    貨款，足以生損害於「庚○○」，因認被告甲○涉犯刑法第
    320條第1項之竊盜罪、刑法第201條第1項之偽造有價證券罪
    云云。
二、按犯罪事實應依證據認定之，無證據不得認定犯罪事實。又
    不能證明被告犯罪者，應諭知無罪之判決，刑事訴訟法第15
    4條第2項、第301條第1項分別定有明文。又認定不利於被告
    之事實，須依積極證據，苟積極證據不足為不利於被告事實
    之認定時，即應為有利於被告之認定，更不必有何有利之證
    據。另按事實之認定，應憑證據，如未能發現相當證據，或
    證據不足以證明，自不能以推測或擬制之方法，以為裁判基
    礎；又認定犯罪事實，所憑之證據，雖不以直接證據為限，
    間接證據亦包括在內，然無論直接或間接證據，其為訴訟上
    之證明，須於通常一般之人均不致於有所懷疑，而得確信其
    為真實之程度者，始得據之為有罪之認定，倘其證明尚未達
    到此一程度，而有合理性懷疑之存在時，即無從為有罪之認
    定，最高法院30年上字第816號判例、40年臺上字第86號判
    例、30年上字第1831號判例、76年臺上字第4986號判例分別
    著有明文可資參照；又刑事訴訟法第161條已於91年2月8日
    修正公布，其第1項規定：檢察官就被告犯罪事實，應負舉
    證責任，並指出證明之方法。因此，檢察官對於起訴之犯罪
    事實，應負提出證據及說服之實質舉證責任。倘其所提出之
    證據，不足為被告有罪之積極證明，或其指出證明之方法，
    無從說服法院以形成被告有罪之心證，基於無罪推定之原則
    ，自應為被告無罪判決之諭知，最高法院92年臺上字第12 8
    號判例參照。
三、本案證據能力之說明
（一）告訴人於本院準備程序所為之陳述應認具證據能力
      按「被告以外之人於審判外向法官所為之陳述，得為證據
      」，刑事訴訟法第159條之1第1項定有明文。查被告之選
      任辯護人楊俊樂律師雖於本院指稱：告訴人準備程序所為
      之陳述，無證據能力云云（本院卷第24頁），惟告訴人於
      審判外之準備程序向法官所為之陳述，依刑事訴訟法第
      159條之1第1項之規定，自應認具證據能力，辯護人所認
      顯係有誤，並非可採。
（二）被告於94年7月1日沙簡387號案件之本院具結之證述，於
      96年4月22、30日之偵訊自白，於本院準備程序之供述，
      及被告開立之切結書，應認均具證據能力：
      按證人依法應具結而未具結，其證言不得作為證據，刑事
      訴訟法第158條之3已有明文；又按「被告之自白，非出於
      強暴、脅迫、利誘、詐欺、疲勞訊問、違法羈押或其他不
      正之方法，且與事實相符者，得為證據」，刑事訴訟法第
      156條第1項亦有明文；且按「被告以外之人於審判外之言
      詞或書面陳述，除法律有規定者外，不得作為證據」，刑
      事訴訟法第159條第1項定有明文；另「其他於可信之特別
      情況下所製作之文書，亦得為證據，刑事訴訟法第159條
      之4亦有明文。被告之選任辯護人楊俊樂律師雖指稱：甲○於本院之證述及書立之切結書，係審判外陳述，且與事
      實不符，無證據能力；甲○於96年4月22日、96年4月30日
      檢察官訊問中自白認為係受到威嚇與事實不符，不能作為
      證據，另剛剛鈞院在準備程序中所為之訊問，被告、告訴
      人之陳述，均無證據能力云云（本院卷第24頁），惟查：
    １被告於94年7月1日沙簡387號確認本票債權不存在案件之
      本院之證述，既經具結，並經本院核閱證人甲○於該案件
      之結文無訛（偵續卷第12頁），是依刑事訴訟法第158條
      之3之規定，得為證據，自具證據能力。
    ２再被告於96年4月22、30日之偵訊自白，並無證據足資證
      明係出於「強暴、脅迫、利誘、詐欺、疲勞訊問、違法羈
      押或其他不正方法」，是選任辯護人指稱無證據能力云云
      ，並非可採。
    ３另被告於本院準備程序，經法院告知其訴訟上之得保持緘
      默之權利後，猶向本院起稱否認犯罪，並就犯行進行答辯
      ，其未行使緘默權所為之於本院準備程序之否認犯行之相
      關陳述，自具證據能力，選任辯護人猶認無證據能力云云
      ，並非可採。
    ４再被告書立之切結書，業據被告自承係其親筆簽名無訛，
      已屬係於可信之特別情況下所製作之文書，依刑事訴訟法
      第159條之4第3款，應認具證據能力，選任辯護人猶認無
      證據能力云云，並非可採。
（三）其他證據之證據能力
      按「被告以外之人於審判外之陳述，雖不符前4條（指刑
      事訴訟法第159條之1至第159條之4）之規定，而經當事人
      於審判程序同意作為證據，法院審酌該言詞陳述或書面陳
      述作成之情況，認為適當者，亦得為證據」，又「當事人
      、代理人或辯護人於法院調查證據時，知有第159條第1項
      不得為證據之情形，而未於言詞辯論終結前聲明異議，視
      為有前項之同意」，刑事訴訟法第159條之5第1項、第2項
      亦有明文。本件被告、選任辯護人及檢察官就其餘證據之
      證據能力，均未於言詞辯論終結前聲明異議，自視為同意
      ，合先敘明。
四、公訴人認被告甲○涉犯竊盜、偽造有價證券罪嫌，無非以被
    告之偵訊自白、告訴人庚○○之指訴，及證人即持票人戊○○、丙○○、壬○○、己○○於偵訊具結供述，及被告自己
    書立之切結書及附表之支票及本票為據。訊據被告甲○於本
    院堅決否認有竊盜、偽造有價證券犯行，辯稱：附表之支票
    及本票並非偽造，而是告訴人整本拿給我的，印章也是他拿
    給我的等語。
五、經查：
（一）附表之支票及本票確均係被告甲○於93年9月至12月間以
      附表所載之發票人名義，即告訴人庚○○名義或驊暢油壓
      機械實業社名義所開立，且係其持之交付予持票人等情，
      業據被告甲○於偵訊及本院自承在卷，復據告訴人庚○○
      指訴在卷，並據證人即持票人戊○○、己○○、壬○○於
      偵訊具結供述在卷，且有附表之支票及本票在卷可佐，已
      堪認定，合先敘明。
（二）查驊暢實業社確係被告甲○與告訴人庚○○合夥經營等情
      ，業據證人楊城、乙○○、癸○○、己○○、丙○○、
      於本院證稱在卷；其中，證人楊城於本院證稱：「甲○
      和庚○○是開驊暢油壓機械實業社的股東，以前甲○開的
      是大晟，廠房是庚○○的，甲○那時候財務有點困難，所
      以庚○○就告訴甲○說，那就一起打拚，就是一起開驊暢
      油壓機械實業社。‥‥因為庚○○有告訴我，說他現在是
      董事長。‥‥（辯護人問：驊暢油壓機械實業社是何人實
      際在做的？）兩人都有。‥‥（審判長問：如何知道庚○○、甲○確實有合夥？）庚○○會在出貨的時候開貨車去
      載貨、送貨，也會去安裝」等語（本院卷第124頁正面、
      第128頁正面），及證人乙○○亦於本院具結證稱：「我
      知道是他們合夥的，至於他們各自負責哪個部分，我就不
      清楚了，但我確認我去驊暢油壓機械實業社工廠的時候，
      看到他們兩人都有在做驊暢油壓機械實業社的業務。‥‥
      （受命法官問：有無看過庚○○做過驊暢油壓機械實業社
      的什麼工作？）油桶要組裝的時候，他有在那邊幫忙組裝
      ，我看過兩三次」等語（本院卷第131頁正面、反面），
      再證人即受託申報驊暢實業社營業稅之癸○○於本院亦證
      稱：「我只聽到庚○○說甲○有技術，庚○○有資金，有
      說他們兩人要一起做，後來如何發展，我就不清楚了。‥
      ‥（辯護人問：驊暢油壓機械實業社的營業稅是何人委託
      的？）我們都是庚○○委託的。‥‥因為之。前庚○○帳
      目的都是給我們做的，說他們兩人一起做，也要給我們做
      帳」等語（本院卷第132頁正面至133頁正面），及證人己○○於本院證稱：「（辯護人問：他們兩人在合夥之後，
      用何名義與你交易？）驊暢油壓機械實業社。‥‥（辯護
      人問：你如何知道他們合夥？）甲○帶庚○○去我那邊。
      （辯護人問：那時候他們兩人如何說？）甲○說以後就是
      換庚○○當董事長，說他們就是合夥人。（辯護人問：甲○說的時候，庚○○是否在場？）有。就是旁邊。‥‥（
      辯護人問：驊暢油壓機械實業社在業務上，你是與何人接
      觸比較多？）甲○比較多，與庚○○接觸比較少，我去他
      們公司交貨的時候，也有看到過庚○○。‥‥（辯護人問
      ：曾經在94年沙簡字第378號的言詞辯論筆錄第2頁中，有
      提到有的貨送到庚○○那裡，這是什麼意思？告以要旨）
      我的意思是說送到驊暢油壓機械實業社那裡」等語（本院
      卷第145頁反面、第146頁反面、第148頁正面），及證人
      丙○○於本院證稱：「庚○○也會在驊暢油壓機械實業社
      裡面，有次庚○○離開之後，我問甲○說，常常來的那個
      人是誰，甲○就說庚○○是他的股東，甲○是與庚○○合
      夥的。‥‥（審判長問：你在該次筆錄中有提到庚○○、
      甲○都有與你接洽驊暢油壓機械實業社的生意，是否實在
      ？提示並告以要旨）我那天是說庚○○都有坐在那裡而已
      。他們兩人都是股東，但是都是甲○與我接洽的」等語（
      本院卷第150頁正面、第151頁正面），由上開證人證述內
      容，足認告訴人庚○○與被告甲○確有合夥經營驊暢實業
      社之事，是被告甲○辯稱因合夥經營驊暢實業社，告訴人
      庚○○因之同意授權被告甲○簽發付款人為臺中市第二信
      用合作社，帳號2315-1號，發票人為庚○○之支票（該帳
      號之支票，下稱二信庚○○支票），及簽發付款人為臺中
      市第二信用合作社，帳號2443-3號，發票人為庚○○及驊
      暢油壓機械實業社之支票（該帳號之支票，下稱二信驊暢
      支票），尚非子虛。
（三）告訴人庚○○雖一再於偵訊及本院指訴、證述被告甲○未
      經其授權同意即竊取附表之支票，再簽發附表之支票及本
      票云云，惟查：
    １告訴人庚○○於警詢及告訴狀先指訴遭被告取用及偽造之
      支票為二信庚○○空白支票20張、二信驊暢空白支票19張
      及本票4張云云（警卷第1頁反面、發查2075卷第2至4頁）
      ，其後於偵訊再改稱告訴事實為被告偽造附表之支票及本
      票共10張（即起訴書附表之支票及本票）云云（偵緝卷第
      54、57頁），於本院再以告訴狀稱：被告偽造之支票及本
      票除起訴書附表外，尚有另外4張支票云云（本院卷第90
      頁），告訴人庚○○於本院則具結證稱：我後來查大約20
      、30張云云（本院卷第143頁），是告訴人庚○○就被告
      所偽造之支票、本票之張數，屢次陳述不一，已非無瑕疵
      可指，又其係如何確認何張支票、本票係被告所偽造？
    ２告訴人庚○○確曾授權被告使用二信庚○○支票、二信驊
      暢支票多張等情，亦據被告於本院供稱：「本來是給我庚○○臺中二信黎明中和的個人票，後來是他要去申請驊暢
      ，名字也是他想的，然後告訴人給我驊暢的臺中二信空白
      票，我前後用了4本。他是同時交給我印章、空白票。‥
      ‥（法官問：你開的告訴人的票、驊暢的票應大約有百張
      了？）是的」等語（本院卷第21、22頁）在卷，並有其記
      事本記錄所開列之票號、到期日、金額之支票共逾百張以
      上，亦有記事本資料可佐（偵緝卷第62至66頁）；再查，
      告訴人庚○○於本院亦供稱：「有些票我有同意被告使用
      。‥‥（辯護人問：請提示庚○○個人帳戶之進出資料，
      93 年9月30日有62萬元的匯款、93年11月1日也有電匯21
      萬元，93年11月10日有電匯66萬元，這些是你自己的匯款
      嗎？（提示93年偵字第13981號卷第39頁以下）那是我賣
      土地，買主拿錢匯進來的，那是我借甲○票，他要軋票用
      的，這個我有同意，我就會幫忙付。‥‥（受命法官問：
      除了起訴書附表這10張票之外，平常你的二信支票、驊暢
      油壓機械實業社二信支票或是驊暢油壓機械實業社本票，
      是不是有借給被告使用過？）本票沒有借給被告過。驊暢
      油壓機械實業社、我的支票，被告有告訴我的，有的有。
      （受命法官問：你借給被告使用的支票，是一張一張借給
      被告，還是整本借給被告？）一張一張借而已，但是同一
      次可能借一張或是好幾張。‥‥（受命法官問：如果有同
      意借票給被告，票頭就是存根你是不是會記載哪天到期，
      借給何人？）是甲○自己會在支票的存根上面寫，紀錄哪
      時候多少錢，付給誰，存根是放在我這邊，與支票本一起
      。（受命法官問：起訴書附表這6張支票的存根呢？提示
      ）應該都在支票簿裡面。（受命法官問：後來有去查過嗎
      ？）應該還有留」等語（本院卷第137頁正面、第138頁反
      面、第142頁正面），及證人楊城於本院證述：「甲○
      和庚○○是開驊暢油壓機械實業社的股東，以前甲○開的
      是大晟，廠房是庚○○的，甲○那時候財務有點困難，所
      以庚○○就告訴甲○說，那就一起打拚，就是一起開驊暢
      油壓機械實業社。‥‥因為庚○○有告訴我，說他現在是
      董事長。‥‥（辯護人問：驊暢油壓機械實業社是何人實
      際在做的？）兩人都有。‥‥先前是庚○○拿自己二信的
      支票給甲○，後來有拿驊暢油壓機械實業社的支票給甲○
      使用。（受命法官問：是整本拿給甲○使用，還是一張一
      張同意的？）整本交給甲○用的。（受命法官問：你如何
      得知的？）因為我那時候常常在驊暢油壓機械實業社裡面
      ，有時候庚○○自己使用的錢要開支票的時候，也常常都
      是叫甲○開的。（受命法官問：庚○○二信的票、驊暢油
      壓機械實業社二信的票，這些發票人的印章，平常都是何
      人保管的？）甲○。（受命法官問：你如何知道？）我常
      常在那邊，他們開支票的時候，我有看到。‥‥驊暢油壓
      機械實業社還沒有成立的時候，甲○就已經開始在用庚○○二信的票了，具體的時間我不記得了，那時候他們已經
      合夥，但是還沒有起驊暢油壓機械實業社的名字的時候。
      （受命法官問：庚○○二信的票、驊暢油壓機械實業社二
      信的票，平常都是何人保管的？）甲○。‥‥（審判長問
      ：如何知道庚○○、甲○確實有合夥？）庚○○會在出貨
      的時候開貨車去載貨、送貨，也會去安裝」等語（本院卷
      第124頁正面、第126頁、第128頁正面）相符，足認告訴
      人庚○○確有授權被告甲○簽發二信庚○○支票、二信驊
      暢支票，且數量非少。再佐以告訴人庚○○亦自承就二信
      庚○○支票其有開立的約5張。‥‥（辯護人問：你開的5
      張支票，是不是就是本院卷62頁、64頁到67頁的這5張支
      票？提示）對等語（本院卷第136頁反面、第137頁反面）
      在卷，而告訴人庚○○領取二信庚○○支票之領取紀錄觀
      之，告訴人庚○○於93年7月7日領取自0000000號起25張
      支票、93年8月9日領取字0000000號起25張支票、93年9月
      10日領取自0000000號起25張支票、93年10月1日領取自00
      00000號起25張支票、93年10月22日領取票號0000000號起
      25張支票，又告訴人庚○○領取二信驊暢支票之領取紀錄
      觀之，於93年11月18日領取票號0000000號起25張支票，
      有臺中市第二信用合作社中和分社95年7月14日中二信和
      字第029號函檢附之票據領用狀況查詢資料可參（本院卷
      第260至262頁、偵7504卷第47至49頁），則告訴人庚○○
      就二信庚○○支票多次領取支票，自93年7月起至10月底
      止，領取數量已達125張，復只使用其中數張，其他多為
      被告甲○所使用，亦有被告上開記載使用票據狀況之記事
      本資料可佐（偵緝卷第62至66頁），顯見告訴人庚○○持
      有之二信庚○○支票、二信驊暢支票之使用情形，被告使
      用上開2帳戶支票之數量，均遠較告訴人庚○○自承之簽
      發之數量為多，依該數量觀之，告訴人確曾大量授權被告
      簽發二信庚○○支票及二信驊暢支票。雖告訴人於本院證
      稱：係一張一張借云云（本院卷第142頁），惟既係一張
      一張授權，復總數甚多，顯係經常為之，則告訴人如何區
      別何張支票被告曾獲授權簽發，何張支票被告未獲授權簽
      發？再參以告訴人庚○○出借予被告甲○之支票，被告甲○均會在票頭記載係何日到期，付予何人，而被告所開列
      之附表支票，票根均仍存於支票簿內，均據告訴人庚○○
      於本院陳述在卷（本院卷第142頁正面、反面），已如前
      述，則既票根（即支票票頭）均存，告訴人庚○○究係如
      何區別未授權被告簽發之支票為何，告訴人對此節僅答稱
      忘記云云，為語焉不詳之陳述，復未提出證據證明，其指
      訴實有重大瑕疵可指，已難採信。
    ３且查，驊暢實業社於93年10月22日同時將二信庚○○支票
      票號0000000號（面額20萬元，發票日93年11月25日）之
      支票，及二信庚○○支票票號0000000號（面額14萬零6
      百元，發票日93年12月31日）之支票（即附表編號2），
      交予建奕公司持有，該2張支票其後均經退票等情，有建
      奕公司會計辛○○製作之驊暢票據交易明細影本在卷可佐
      （本院卷第200頁）；又告訴人庚○○曾親持丁○○之客
      票向建奕公司會計換回票號0000000之支票，後該丁○○
      之客票又退票後，告訴人庚○○再與丁○○一同至建奕公
      司換票等情，亦據證人辛○○於本院94年度沙簡字第378
      號案件時證述在卷（本院卷第206頁）。則票號0000000號
      之支票既於退票後，由告訴人庚○○親往建奕公司換票，
      復換票後又退票，再由告訴人庚○○與客票之發票人丁○○再前往換票，則該票號0000000之支票顯係經告訴人庚○○同意所開立，否則告訴人庚○○豈可能親往建奕公司
      換票？再由票號0000000號支票既與與附表編號2票號0000
      000號之支票同日交付予建奕公司，被告如有使用必要，
      其既經告訴人庚○○授權簽發票號0000000號支票，顯見
      當時告訴人庚○○尚同意其使用二信庚○○支票，則被告
      又何須竊取再偽造簽發附表編號2之票號0000000之支票？
      告訴人庚○○猶指訴被告偽造附表編號2之支票云云，顯
      與事實有違，並非可採。
    ４又查，附表編號1、4之支票（即起訴書附表一編號1、附
      表二編2之支票）之持票人丙○○因所持支票未獲兌現，
      遂對庚○○提出詐欺取財告訴，復經檢察官偵查終結，對
      庚○○起訴，復經庚○○於該案本院開庭時，自承犯罪，
      經本院以協商判決判處庚○○有期徒刑5月等情，亦有本
      院95年度易字第2527號判決可佐，並經本院調閱該案全部
      卷宗核閱無訛，倘庚○○未與甲○合夥經營驊暢實業社，
      復係被告甲○自行竊取而簽發附表編號1、4之支票，庚○○何以於該案庭訊時，自承詐欺取財犯行？更足佐證被告
      甲○所辯，並未竊取，係得庚○○同意授權簽發云云，並
      非不可採信。
    ５再告訴人庚○○又稱係自附表編號1、2（即起訴書附表一
      ）於票載發票日跳票時，始知情支票失竊云云（本院卷第
      23 頁），辜不論其何以判定該2張支票未經授權，惟既於
      93年12月31日起已知情附表編號1、2之二信庚○○支票失
      竊，再參以該2張支票票號為0000000、0000000號，票號
      相距甚遠，自應會對所有之二信庚○○支票、二信驊暢支
      票及印章進行全面清查，則其何以未立即向銀行申報附表
      編號1至6之支票遺失？告訴人庚○○所為，亦與常情不符
      。遑論，告訴人庚○○於告訴狀原係指稱係「至93年11月
      25日」接獲銀行通知有支票退票情事，始赫然發現被告上
      揭連續偽造有價證券並行使之犯行云云，亦有告訴狀在卷
      可參（發查2075卷第2頁反面），參諸二信庚○○支票於
      93年11月30日有退票紀錄，亦有退票明細查詢資料可佐（
      本院卷第47頁），既已有退票情形，顯已有資金週轉問題
      ，無論該93年11月30日之退票係告訴人庚○○或被告甲○
      所簽發，告訴人庚○○自該時起，已知自己二信庚○○支
      票有資金週轉問題，何以仍未保管妥適簽發該帳戶支票之
      印章，而置於未上鎖之驊暢實業社之抽屜內（依證人庚○○本院卷第143頁之證述），以致遭盜用，亦與常情不符
      。
    綜上所述，告訴人之指訴顯有諸多重大瑕疵可指，復與常情
    有諸多不符，已非可採。
（四）被告甲○於96年4月22日偵訊固供稱：我最開始2、3張事
      先沒有經過庚○○同意，並以庚○○名義開3或4張票出去
      。‥‥當時我要跟庚○○合夥，當時辦公室是同一間庚○○將他的支票放在辨公室內，我沒有經他同意，從庚○○
      抽屜未經他同意，以庚○○名義簽發3、4張支票出去云云
      （偵緝卷第16、17頁），惟查，被告於該次偵訊對其所偽
      造3、4張支票之票號為何，並未詳述，且其係供稱：「我
      最開始2、3張事先沒有經過庚○○同意」云云，已難特定
      係針對何張支票為偽造之自白，自難以該語焉不詳之陳述
      ，為不利被告之認定；再觀之被告96年4月22之偵訊供述
      內容，有當日庭訊之逐字譯文在卷可佐（本院卷第165 至
      168頁），依偵訊逐字譯文觀之，被告於當日偵訊因獲悉
      如自己供述係經告訴人庚○○同意而開立支票，與自己以
      前在沙鹿簡易庭之供述「未經告訴人庚○○同意」等情不
      符，自己將涉犯7年以下之偽證罪，是亦難排除被告是否
      不諳法律，誤認偽證之刑責較偽造有價證券罪之刑責為重
      ，因恐涉犯偽證罪，遂自承未獲告訴人庚○○同意。再查
      ，被告於96年4月30日偵訊固坦承：（冒用「庚○○」名
      義簽發哪幾家銀行的支票？）我在93年間冒用「庚○○」
      名義簽發臺中第二信用合作社中和分社支票有3、4張。（
      冒用「庚○○」名義簽發臺中第二信用合作社中和分社之
      支票後，將支票交給何人？）我冒用「庚○○」名義簽發
      之臺中第二信用合作社中和分社之支票我交給建奕鐵材行
      云云（偵緝卷第24頁），其於該次偵訊自白有冒用庚○○
      名義簽發二信庚○○支票約3、4張，並未說明偽造簽發支
      票之票號，參諸建奕公司持有被告甲○所交付之二信庚○○支票，除附表編號2之支票外，另有多張，亦有建奕公
      司會計辛○○製作之驊暢票據交易明細影本在卷可佐（本
      院卷第200頁），亦難認被告甲○該次偵訊自白，係針對
      附表編號2之支票所為之自白，參諸附表編號2之支票並非
      被告偽造，該支票係與票號0000000號同時交付予建奕公
      司，復經告訴人庚○○親往建奕公司換票，已如前述（參
      見理由五之（三）之3所述），該支票顯非被告甲○竊取
      而偽造，是被告甲○上揭96年4月30日之自白亦有重大瑕
      疵可指，難認與事實相符，依上揭被告於偵訊所述，遽即
      為被告有竊取並偽造附表編號1至6之支票之認定。
（五）至被告甲○於本院94年度沙簡字第378號本票債權不存在
      事件以證人身分具結證稱：「我之前開大晟工業社（是）
      負責人，之後我因為跳票，票據信用不良，我招我房東庚○○入股成立驊暢公司，有先辦發票，後來因投資條件談
      不攏，我就自己拿驊暢及庚○○的印章來蓋簽發系爭本票
      ，當時我沒有問庚○○，是我自作主張簽發這四張本票」
      等語（沙簡378號卷94年7月1日庭訊），復於該案件再具
      結證稱：「驊暢當時的辦公室與大晟的辦公室在一起，因
      為我與原告有再談合夥的事情，驊暢公司當時有再申請登
      記，將公司的大小章放置在辦公室抽屜裡，後來因為我有
      欠被告貨款，被告要求我開本票，我就拿驊暢的印章開系
      爭本票，但沒有經過原告（指庚○○）同意。（法官問：
      之前證人說有經原告同意你開票的部分有哪些票據？）我
      開庚○○及驊暢的票全部都沒有經過庚○○的同意。我都
      是在辦公室的抽屜裡，直接拿驊暢大小章簽發本票」等語
      （沙簡378卷94年10月26日庭訊），均係針對附表編號7至
      10之4張本票（即起訴書附表三）證稱確實係未經告訴人
      庚○○同意而自行偽造本票云云；惟查，該庚○○訴請確
      認建奕公司持有之附表編號7至10之本票債權不存在之訴
      ，其後，係由庚○○與建奕公司以庚○○須支付80萬元達
      成和解，有和解書在卷可佐（偵緝卷第48、49頁），告訴
      人庚○○既認附表編號7至10之本票係被告甲○所偽造，
      復經甲○於上開民事案件中證述綦詳，倘非附表編號7至
      10之本票，確係告訴人庚○○授權被告甲○所開立，上開
      和解須支付之款項高達80萬元，告訴人庚○○豈願與建奕
      公司達成和解？再參以告訴人庚○○指訴係被告偽簽支票
      部分，有上開諸多重大瑕疵可佐，均如前述（參見理由五
      之（二）（三）），實難採信，則告訴人庚○○既授權被
      告甲○使用二信庚○○支票、二信驊暢支票，被告甲○又
      何必持驊暢實業社、庚○○用以簽發支票之同一印章，蓋
      用於本票予以偽造？是被告甲○上揭證述內容，應與事實
      不符，本件難依被告甲○上揭另案證述內容，遽即認被告
      甲○亦有偽簽本票之犯行。
（六）再被告確曾書立切結書，其內載明「本人於93年9月間，
      利用告訴人庚○○先生經常不在公司之機會，自其辦公桌
      上，未經同意，使用其公司及個人帳戶之二本支票本、印
      章，擅自簽發面額不等之支票以行使，迄至93年11月間共
      計未經本人同意、開立之支票約50張，面額合計共貳佰萬
      ，本人已知上情，此等行（為）不法願坦承，上開支票所
      有民事責任，如有未經本人同（意）所開立之支票退票者
      ，原負法律（之）責，一切民事損害之賠償責任」等語，
      有切結書在卷可佐（警卷第10頁），然查，證人楊城對
      該切結書之簽立情形，於本院證稱：庚○○說建弈要告他
      ，說甲○沒有財產，不會被建弈告，所以要甲○寫這一張
      ，庚○○說他不會告甲○。‥‥當時庚○○是告訴甲○說
      ，你承認偷簽我的支票，你沒有財產，不會被告等語（本
      院卷第124頁反面），辜不論切結書上所寫被告偽造支票
      之數量約50張，亦與證人即告訴人庚○○於本院證稱被告
      大約偽造20、30張之供述不符，是切結書所載是否與事實
      相符，已有瑕疵可指；再倘被告確如切結書所書立之偽造
      支票為支票本2本，約達50張，衡情告訴人就所領取之支
      票本使用完畢時，尚須至銀行領取支票，該偽造數量既達
      50張，數量甚多，告訴人庚○○豈可能對此節均不知情，
      實與事理有違，是被告甲○辯稱該切結書簽立目的，僅係
      使告訴人庚○○毋庸再負擔民事責任等情，尚非不可採信
      ，是該切結書內容，難認與事實相符，自難遽之為被告甲○有罪之認定。
六、綜上所述，本件證據不足證明被告甲○犯竊盜、偽造有價證
    券罪嫌，爰依法為無罪之諭知。又被告甲○於另案即本院94
    年度沙簡字第378號本票債權不存在事件以證人身分於94年7
    月1日、94年10月26日所為之證述內容不實，已如前述，涉
    犯偽證罪嫌部分，應由檢察官另行偵查處理，併此敘明。
中    華    民    國    97    年    10    月    21    日
                          臺灣臺中地方法院刑事第十庭
                              審判長法  官  黃家慧
                                    法  官  陳玉聰
                                    法  官  黃炫中
附表
┌─┬───┬───┬───┬───┬─┬───┐
│編│票據  │票據  │金  額│發票人│種│執票人│
│號│號碼  │日期  │新臺幣│      │類│      │
├─┼───┼───┼───┼───┼─┼───┤
│1 │KQ465 │93.12 │74040 │庚○○│支│廷威  │
│  │4858  │.31   │元    │      │票│公司  │
├─┼───┼───┼───┼───┼─┼───┤
│2 │KQ466 │93.12 │140600│同上  │支│建奕  │
│  │1177  │.31   │元    │      │票│公司  │
├─┼───┼───┼───┼───┼─┼───┤
│3 │KQ466 │94.2  │173900│庚○○│支│忠全鐵│
│  │4602  │.15   │元    │驊暢實│票│材行  │
│  │      │      │      │業社  │  │      │
├─┼───┼───┼───┼───┼─┼───┤
│4 │KQ466 │94.2  │194660│同上  │支│廷威  │
│  │4609  │.10   │元    │      │票│公司  │
├─┼───┼───┼───┼───┼─┼───┤
│5 │KQ466 │94.2  │170400│同上  │支│壬○○│
│  │4616  │.28   │元    │      │票│      │
├─┼───┼───┼───┼───┼─┼───┤
│6 │KQ466 │94.3  │206000│同上  │支│忠全鐵│
│  │4622  │.15   │元    │      │票│材行  │
├─┼───┼───┼───┼───┼─┼───┤
│7 │WG103 │93.12 │510900│同上  │本│建奕  │
│  │8203  │.20   │元    │      │票│公司  │
├─┼───┼───┼───┼───┼─┼───┤
│8 │WG103 │93.12 │150000│同上  │本│建奕  │
│  │8204  │.26   │元    │      │票│公司  │
├─┼───┼───┼───┼───┼─┼───┤
│9 │WG103 │94.1  │100000│同上  │本│建奕  │
│  │8205  │.20   │元    │      │票│公司  │
├─┼───┼───┼───┼───┼─┼───┤
│10│WG103 │94.1  │125000│同上  │本│建奕  │
│  │8206  │.31   │元    │      │票│公司  │
│  │      │      │      │      │  │      │
│  │      │      │      │      │  │      │
└─┴───┴───┴───┴───┴─┴───┘
上正本證明與原本無異。
如不服本判決，應於收受送達後10日內向本院提出上訴書狀（應
敘述具體理由並附繕本）。
上訴書狀如未敘述理由，應於上訴期間屆滿後20日內補提理由書
於本院。
                                    書記官  陳靖騰
中    華    民    國    97    年    10    月    21    日
所犯法條：
中華民國刑法第320條
（普通竊盜罪、竊佔罪）
意圖為自己或第三人不法之所有，而竊取他人之動產者，為竊盜
罪，處5年以下有期徒刑、拘役或5百元以下罰金。
意圖為自己或第三人不法之利益，而竊佔他人之不動產者，依前
項之規定處斷。
前二項之未遂犯罰之。
中華民國刑法第201條
（有價證券之偽造變造與行使罪）
意圖供行使之用，而偽造、變造公債票、公司股票或其他有價證
券者，處3年以上10年以下有期徒刑，得併科3千元以下罰金。
行使偽造、變造之公債票、公司股票或其他有價證券，或意圖供
行使之用，而收集或交付於人者，處1年以上7年以下有期徒刑，
得併科3千元以下罰金。


司法院資訊處製作；財團法人民間司法改革基金會備份。
